最　高　行　政　法　院　裁　定　　　　　　　　　九十一年度裁字第一三三八號
　　抗　告　人　丁○○
　　　　　　　　壬○○
　　　　　　　　乙○○
　　　　　　　　丑○○
　　　　　　　　庚○○
　　　　　　　　己○○○
　　　　　　　　寅○○
　　　　　　　　子○○
　　　　　　　　癸○○
　　　　　　　　戊○○
　　　　　　　　甲○○
　　　　　　　　辛○○
　　　　　　　　丙○○
　　相　對　人　臺中縣政府
　　代　表　人　黃仲生
右抗告人因與相對人臺中縣政府間都市計畫事件，對於中華民國九十年十月十五日臺
中高等行政法院九十年度訴字第一一七五號裁定提起抗告，本院裁定如左︰
　　主  文
抗告駁回。
抗告訴訟費用由抗告人負擔。
　　理  由
一、按抗告法院認抗告為不合法或無理由者，應為駁回抗告之裁定，行政訴訟法第二
    百七十二條準用民事訴訟法第四百九十二條第一項定有明文。次按「原告之訴起
    訴不合程式或不備其他要件者，行政法院應以裁定駁回之」、又「人民因中央或
    地方機關之違法行政處分，認為損害其權利或法律上之利益，經依訴願法提起訴
    願而不服其決定者，得向高等行政法院提起撤銷訴訟」行政訴訟法第一百零七條
    第一項第十款、第四條第一項分別定有明文。而此所謂行政處分，依訴願法第三
    條第一項規定係指中央或地方機關就公法上具體事件所為之決定或其他公權力措
    施而對外直接發生法律效果之單方行政行為而言。
二、查原裁定以本件「變更東勢都市計畫（第一期公共設施保留地專案通盤檢討）案
    」乃依據都市計畫法第二十六條及臺灣省政府七十六年十一月三十日七六府建四
    字第九五四六二號函規定辦理，依計畫書內容所載，除將抗告人所有坐落臺中縣
    東勢鎮○○段下新小段二二八之九、之十、之十一、二○五之三、二○六之六等
    地號劃歸「文中二」、「文小二」之土地變更使用內容外，另尚有變更「機二」
    、「文小一」「圳邊道路」、「東蘭街」之原規劃使用內容，有該變更都市計劃
    書可憑。嗣經各級都市計畫委員會審議通過，並經臺灣省政府以七十九年五月十
    四日府建四字第四七八四○號函核定後，相對人即據以七十九年五月二十六日府
    工都字第八七三○二號公告發布實施。故本件都市計畫通盤檢討，並非僅使抗告
    人特定多數人之權益遭受不當或違法之損害所作之個別變更，而係尚影響及其他
    人之五年定期通盤檢討所作綜合性之必要變更，依據司法院釋字第一五六號解釋
    理由意旨，並非直接限制一定區域內人民之權益或增加其負擔，不具行政處分性
    質。訴願決定以該「變更東勢都市計劃案」非屬行政處分，不予受理，即無不合
    。抗告人提起行政訴訟，顯非合法，而予駁回。揆諸首揭法律規定意旨，原裁定
    並無違誤。抗告人猶執詞主張本件「東勢鎮第一期公共設施保留地通盤檢討案」
    ，各級都市計畫委員會自以為太上機構，不守現行法律明文之規定，違法濫權，
    各級政府利用公權力，漠視違法之事實，公布實施，使抗告人蒙受巨大之損失。
    原裁定認為其不具行政處分之性質，令人不服云云。惟本件都市計畫通盤檢討，
    並非僅使抗告人特定多數人之權益遭受不當或違法之損害所作之個別變更，而係
    尚影響及其他人之五年定期通盤檢討所作綜合性之必要變更，依據司法院釋字第
    一五六號解釋理由意旨，並非直接限制一定區域內人民之權益或增加其負擔，並
    不具行政處分性質，有如前述，自不得對之提起行政爭訟。本件抗告意旨，核無
    理由，應予駁回。
三、依行政訴訟法第二百七十二條、第一百零四條、民事訴訟法第四百九十二條第一
    項、第九十五條、第七十八條、第八十五條第一項前段，裁定如主文。
中　　華　　民　　國　　九十一　　　年　　　十一　　　月　　二十一　　　日
                    最 高 行 政 法 院  第 五 庭
                                審 判 長 法  官　　　徐　樹　海
                                         法  官      蔡  進  田
                                         法  官　　　鄭　淑　貞
                                         法  官　　　林　家　惠
                                         法  官　　　林　茂　權
右  正  本  證  明  與  原  本  無  異
　　　　　　　　　　　　　　　　　　　　 法院書記官　王　褔　瀛
中　　華　　民　　國　　九十一　　　年　　　十一　　　月　　二十一　　　日
